臺灣士林地方法院民事裁定　　　　　　99年度消債更字第64號
債　務　人　張丘泓
代　理　人　趙興偉律師
上列當事人因消費者債務清理事件聲請更生事件，本院裁定如下
：
    主  文
聲請駁回。
聲請費用由聲請人負擔。
    理  由
一、按債務人不能清償債務或有不能清償之虞者，得依本條例所
    定更生或清算程序，清理其債務，消費者債務清理條例第3
    條定有明文。又聲請更生或清算不合程式或不備其他要件者
    ，法院應以裁定駁回之，但其情形可以補正者，法院應定期
    間先命補正，復為同條例第8 條所明定。次按，債務人之清
    償能力，應綜合考量債務人之財產、信用及勞力，三者均無
    法清償債務時，始能認為債務人缺乏清償能力，而屬不能清
    償，合先敘明。
二、本件聲請意旨略以：債務人主張其有不能清償債務情事，前
    已提出債權人清冊，以書面向最大債權金融機構即台新國際
    商業銀行股份有限公司（下稱台新銀行）請求共同協商債務
    清償方案，惟因台新銀行提供之還款方案為「分180 期，利
    率年息10％，月付金新臺幣（下同）9,414 元」，債務人僅
    能每月清償6,000 元，致台新銀行無法接受債務人之方案，
    前置協商遂不成立，且其無擔保或無優先權之債務總額未逾
    1,200 萬元，復未經法院裁定開始清算程序或宣告破產，爰
    依同條例第3 條規定提出更生之聲請等語。
三、按消費者債務清理條例所定協商前置程序之意旨，在使金融
    機構與債務人就特定種類之債務清理事務上，利用法院程序
    外解決之協商機制，為迅速有效之自主性解決。而此一程序
    之進行，有賴當事人間之協力配合，本於誠信為基礎，形成
    債務清理之共識，藉由法院之事後核可，賦予協商內容作為
    執行名義之正當性。復按同條例之立法目的既在於使不幸陷
    入經濟困境之人得以清理債務、重建生活，並在清理過程中
    能保有符合人性尊嚴之最低基本生活，並非維持債務人過去
    慣常之生活，故評估債務人是否有不能清償債務或有不能清
    償之虞時，不得由債務人任意主張其基本生活費用之數額，
    。經查，本件債務人主張其已踐行前置協商程序，但未能成
    立，固有前置協商不成立通知書可稽，惟本件債務人之必要
    生活費用，應依內政部社會司公告之民國99年度臺北市每人
    每月最低生活費標準，即每人每月最低生活費用為14,614元
    （含房屋租金）計算債務人之必要生活費用，此再加計債務
    人自陳扶養二女兒及長子之費用每月1,500 元與10,300元（
    見本院卷第88頁），暨每月屬非消費支出之健保費2,636 元
    （見本院卷第6 頁背面）後，債務人每月生活必要支出合計
    為29,050元【計算式：債務人每月生活費用14,614元+ 扶養
    費11,800元+ 健保費2,636 元＝29,050元】。至債務人所列
    計之保險費7,219 元，係屬商業保險，此有債務人提出之保
    險契約書及繳費證明書在卷可稽（見本院卷第92頁至第116
    頁），核屬非必要支出，不得列計。又聲請人自陳其每月可
    得實際薪資為4 萬2,000 元，於扣除上開每月生活必要支出
    29,050元後，尚餘12,950元。足徵債務人於申請前置協商時
    ，應有資力清償台新銀行所提出「分180 期，利率年息0 ％
    ，月付金9,414 元」之協商方案。況債務人主張之必要生活
    費用並非毫無限制，而係應過著較一般人更為儉樸之生活。
    準此，本件債務人並無不能清償債務之虞之情事，自堪認定
    。從而，債務人之本件更生聲請顯與本條例第3 條所定要件
    不符，揆諸首開說明，自不應准許。
四、爰依消費者債務清理條例第3條、第8條，裁定如主文。
中    華    民    國   100    年    1     月    12    日
                  民事第一庭  法    官    陳燁真
上為正本係照原本作成。
如不服本裁定，應於裁定送達後10日內，以書狀向本院提出抗告
，並繳納抗告費新臺幣1千元。
中    華    民    國   100    年    1    月     14    日
                              書 記 官   林睿亭